臺灣新竹地方法院民事裁定　九十一年度小上字第一○號
　　上　訴　人　甲○○
　　被上訴人　　乙○○
右當事人間請求清償債務事件，上訴人對於中華民國九十一年三月二十七日本院竹東
簡易庭九十一年竹東小字第十二號第一審判決提起上訴，本院裁定如左：
    主      文
上訴駁回。
第二審訴訟費用新臺幣參佰柒拾參元由上訴人負擔。
    理      由
一、按小額訴訟程序，依民事訟訟程序第四百三十六條之二十四第一項之規定，固得
    上訴於管轄之地方法院，惟依同條第二項之規定，其上訴理由，非以其判決違背
    法令為理由，不得為之。又小額訴訟程序，當事人於第二審程序不得提出新攻擊
    防禦方法，同法第四百三十六條之二十八亦定有明文。意即小額訴訟程序，基本
    上其訴訟程序之設計，無非欲使當事人就該小額訴訟事件能儘速定息紛爭，故求
    急速解決，而以二審終結，同時異於該簡易訴訟程序之設計，就該小額訴訟程序
    以第一審為事實審，第二審則為法律審為設計，是以該小額訴訟程序，於民事訴
    訟法第四百三十六條之三十二乃有規定準用該普通訴訟程序之二審規定及普通訴
    訟程序之第三審即法律審規定。依上說明，就該小額訴訟事件之第二審上訴：（
    一）於上訴之合法要件，如上訴之法定程式、上訴期間、上訴費之繳交等要件，
    當即依前揭第四百三十六條之規定準用該二審即同法第四百四十一條或第四百四
    十二條之規定為命補正，逾期未補正或不能補正者，始以裁定駁回。（二）於該
    上訴理由之提出，觀該小額訴訟程序第四百三十六條之二十五之規定，觀該法文
    乃規定上訴狀應記載上訴理由，同時應具體載明判決違背法令之法規內容及具體
    事實，然此並非該上訴程式之合法要件，而係涉及該法律審所規範之應如何為上
    訴理由之表明及提出，是此部分即屬前揭小額訴訟程序第四百三十六條之三十二
    規定，準用該法律審之第四百七十一條之規定，意即如上訴人所提上訴狀未表明
    上訴理由，即應於上訴後二十日內提出理由書，否則未提出者，即毋庸命提出或
    補正，而逕得由二審法院裁定駁回，合先敘明。
二、次按，依該小額訴訟程序第四百三十六條之三十二規定，其上訴程序準用四百六
    十九條第一款至第五款之規定，即排除第四百六十九條第六款判決不備理由或理
    由矛盾之準用。再查四百三十六條之二十五之規定，小額訴訟程序之上訴人，於
    上訴二審時，應以判決違背法令為據，同時上訴狀應載明原判決所違背之法令內
    容及具體內容；及依訴訟資料可認為原判決有違背法令之具體事實。從而，該當
    事人以該小額訴訟之原判決有違背法令而提起上訴時，其上訴狀理由就上開內容
    應有具體之指摘，並揭示該法規之條項及具體內容，如係成文法以外之法則，倘
    為司法院之解釋或判例，則應揭示該判解之字號及內容，如係該民事訴訟法第四
    百六十九條所規定之各款事由，則應揭示合於該條款之事實。否則其上訴狀理由
    如未依此項方法表明者，即難認為已對該原審判決之違背法令有具體之指摘。上
    訴人如僅就原審取捨證據任加指摘，並未具體指摘原判決違背何等法規，其上訴
    難謂合法。此並有最高法院七十一年台上字第三一四號判例足憑。
三、經查，本件上訴人就原審判決固於法定期間內提起上訴，然就其上訴狀之上訴理
    由記載，無非以其於原審曾提出錄音帶及譯文作為攻擊方法，證明被上訴人表示
    不會對在和解書上簽名之上訴人請求，被上訴人竟向上訴人求償，實屬違反承諾
    ，且既已承諾不再追償，即已拋棄請求，原判決未予審酌上訴人此一攻擊防禦事
    實及理由，依民事訴訟法第二百二十六條、第四百六十六條第六款之規定，判決
    顯有理由不備之違法等語，為上訴理由提起本件上訴，此有上訴人之上訴狀所載
    理由在卷足憑，並經上訴人於本院調查時陳明在卷。惟查，小額訴訟程序之判決
    書得僅記載主文，就當事人有爭執事項，於必要時得加記理由要領，民事訴訟法
    第四百三十六條之十八定有明文，且原審係依據兩造所提出之和解書內容及證人
    張運賜、彭喜燥等人之證述等證據資料，認定兩造間確有和解契約存在，上訴人
    應依和解契約之約定履行其義務，且於判決理由中敘明其認定上訴人所為辯稱無
    足採之理由，並就兩造所爭執之和解契約是否經被上訴人詐欺所簽立者，及上訴
    人是否應依據其所簽立之和解契約負清償債務責任，予以論敘，且於判決理由第
    三項下說明「兩造其餘攻擊防禦方法及舉證，於本判決結果不生影響，無贅述必
    要」等語，足認原審係依據兩造所提出之證據資料為事實認定與判斷，並就上訴
    人所提出之錄音帶及譯文之證據資料確已審酌而認與判決結果無違，足見原審判
    決並無何違背法令情事。且原審此項事實認定乃係依據上開證據資料所為，其證
    據取捨、事實認定並無何違背證據法則、經驗法則及論理法則，即不適用法規或
    適用法規不當之問題，上訴人就此認定事實、取捨證據之原審職權行使為指摘，
    並無理由。是以，揆諸前揭說明，本件上訴人既未就原判決違背法令為具體指摘
    ，而僅就原審取捨證據、認定事實之職權行使及小額訴訟程序排除準用之第四百
    六十九條第六款判決不備理由加以指摘，其所提訴訟資料復無從認該原判決有違
    背法令之具體事實。從而，依該小額訴訟程序第四百三十六條之三十二規定，準
    用該法律審之同法第四百七十一條之規定，本件上訴人即未合法表明本件上訴理
    由，自應依法駁回之。
四、依民事訴訟法第四百三十六條之三十二、第四百七十一條、第九十五條、第七十
    八條裁定如主文。
中　　　華　　　民　　　國　　九十一　　年　　　六　　　月　　　六　　　日
                                  臺灣新竹地方法院民事第二庭
~B審判長法　官　吳上晃
~B　　　法　官　滕治平
~B　　　法　官　林南薰
右為正本係照原本作成。
不得上訴。
~B　法院書記官　林淑瑜
中　　　華　　　民　　　國　　九十一　　年　　　六　　　月　　　六　　　日
